【裁判字號】    93,訴,1188
【裁判日期】    950418
【裁判案由】    違反稅捐稽徵法等
【裁判全文】
臺灣彰化地方法院刑事判決    九十三年度訴字第一一八八號
    公  訴  人  臺灣彰化地方法院檢察署檢察官
    被      告  丙○○
上列被告因違反稅捐稽徵法等案件，經檢察官提起公訴（九十三
年度偵緝字第十、十一號），本院判決如下：
    主    文
丙○○行使從事業務之人，明知為不實之事項，而登載於其業務
上作成之文書，足以生損害於公眾及他人，累犯，處有期徒刑陸
月，如易科罰金，以佰元折算壹日。
    犯罪事實
一、丙○○前因違反商業登記法案件，經臺灣臺中地方法院以八
    十七年度中簡上字第二七八號判決判處有期徒刑六月確定，
    於民國八十八年一月二十五日易科罰金執行完畢。緣於八十
    六年至八十八年間，擔任址設彰化縣員林鎮○○里○○路○
    段三○之九號九至十樓之營利事業所得稅納稅義務人歡喜天
    下視聽歌城（下稱歡喜歌城）之負責人，以製作其員工各類
    所得扣繳暨免扣繳憑單等為其附隨業務，為從事業務之人，
    負有據實製作薪資所得扣繳暨免扣繳憑單及申報營利事業所
    得稅之義務。其明知歡喜歌城於八十七年間未曾僱用甲○○
    ，且僅於八十七年六月初僱用乙○○三、四天（乙○○收入
    係靠客人支付小費），亦均未曾支付渠等任何薪資，依法即
    不得申報渠等之薪資支出，竟基於虛偽登載業務上不實文書
    之犯意，於八十八年三月間某日，利用不知情之成年人，製
    作「八十七年度各類所得扣繳暨免扣繳憑單」，虛偽登載甲○○、乙○○分別於八十七年間，在歡喜歌城薪資之所得為
    新臺幣（下同）十四萬八千元、五十四萬八千五百元，並據
    而作成不實之營利事業所得稅結算申報書（該申報書非屬業
    務登載不實文書）後，持以向財政部臺灣省中區國稅局員林
    稽徵所申報歡喜歌城八十七年度之營利事業所得稅而行使之
    ，欲以此詐術逃漏歡喜歌城之營利事業所得稅，足生損害於
    甲○○、乙○○及稅捐稽徵機關課稅之正確性，惟尚未生短
    漏營利事業所得稅捐之結果。嗣因甲○○、乙○○接獲財政
    部臺灣省中區國稅局所寄發之八十七年度綜合所得稅核定通
    知書及稅額繳款書，通知補繳前開薪資所得之綜合所得稅款
    ，始悉上情。
二、案經甲○○、乙○○訴由臺灣彰化地方法院檢察署檢察官偵
    查起訴。
    理    由
一、訊據被告丙○○矢口否認有何上揭犯行，辯稱：其並非歡喜
    歌城之負責人，也從未擔任任何負責人，自警察退休後就當
    大樓管理員，之後做資源回收、撿垃圾直至現在云云。惟查
    ：
  (一)上述被告擔任歡喜歌城負責人，告訴人甲○○、乙○○均未
    曾受僱於歡喜歌城，亦未領受歡喜歌城任何薪資乙節，業據
    告訴人二人於偵查中指訴在卷綦詳，並有歡喜歌城營利事業
    稅籍資料、財政部臺灣省中區國稅局綜合所得稅核定通知書
    八十七年度申報核定、結算申報書及前揭事業機構開立之各
    類所得扣繳暨免扣繳媒體申報資料、中區國稅中縣密字第八
    九００一六二八七號函附卷可稽。
  (二)被告雖辯稱其從未擔任任何負責人云云，然稽之被告前經臺
    灣彰化地方法院檢察署通緝歸案後，業於偵訊時供承：是有
    人一個月給其一萬五千元要其當公司負責人等語，有該署九
    十三年一月一日、二月十九日偵訊筆錄在卷足憑（見臺灣彰
    化地方法院檢察署九十三年度偵緝字第一０號卷第七、三二
    頁）。參以被告曾於八十五年間，因擔任與本案歡喜歌城相
    同營業處所即亦設址於彰化縣員林鎮○○里○○路○段三○
    之九號九樓「世外桃園ＫＴＶ」之負責人，經營視聽歌唱等
    業務，因有違反商業登記法之行為而遭檢察官起訴，其迭於
    該案偵審中自承：我是世外桃園ＫＴＶ俱樂部之負責人。有
    在彰化縣員林鎮○○路○段三○號九樓開設世外桃園ＫＴＶ
    ，不是人頭等語，並經臺灣臺中地方法院以八十七年度中簡
    上字第二七八號判決判處有期徒刑六月，併科罰金四萬元確
    定等情，各有調閱之該案臺灣彰化地方法院檢察署八十七年
    度偵字第三三０五號卷第十八、二十、二一頁筆錄，臺灣臺
    中地方法院八十七年度中簡上字第二七八號卷第二四頁背面
    、三一、四三頁筆錄及該案刑事判決得佐，堪認被告一再於
    相同營業處所擔任同為視聽歌唱等業務之負責人無訛，亦足
    徵其於本案中空言以從未擔任任何負責人，是因為要找工作
    ，才將身分證影本交給他人等詞置辯，顯係畏罪卸責之詞，
    要不可採。
  (三)綜上，本案事證明確，被告上揭犯行堪以認定，應依法論科
    。
二、按營利事業填報扣繳憑單，乃附隨其業務而製作，為業務上
    所掌文書，此種扣繳憑單內容如有不實，而足以生損害於公
    眾及他人，即係犯業務上登載不實文書罪，最高法院七十年
    度第九次刑事庭會議決議(一)可資參照。查被告為歡喜歌城負
    責人，係從事業務之人，且依法即應據實登載其所應製作之
    扣繳憑單，是核被告所為，係犯刑法第二百十六條、第二百
    十五條之行使業務上登載不實文書罪。其業務上登載不實之
    低度行為，為行使之高度行為所吸收，不另論罪。被告利用
    不知情之成年人製作不實之扣繳暨免扣繳憑單，並向財政部
    臺灣省中區國稅局提出申報而行使業務上登載不實之文書，
    為間接正犯。查被告前因違反商業登記法案件，經臺灣臺中
    地方法院以八十七年度中簡上字第二七八號判決判處有期徒
    刑六月確定，於八十八年一月二十五日易科罰金執行完畢乙
    情，有臺灣高等法院被告前案紀錄表及刑案資料查註紀錄表
    在卷可按，其受有期徒刑之執行完畢，五年內再犯本件法定
    本刑有期徒刑以上之罪，為累犯，應依法加重其刑。爰審酌
    被告為逃漏稅捐，竟虛載支付他人薪資所得之扣繳憑單，危
    害被害人甲○○、乙○○及稅捐稽徵機關課稅之正確性，復
    衡其前科素行，登載不實之情節及犯後否認犯行，無視前案
    判決之認定結果，仍一再飾詞狡辯冀圖卸責，犯後態度可議
    等一切情狀，量處如主文所示之刑，並諭知易科罰金之折算
    標準，以資儆懲。
三、公訴意旨另以：被告以前揭虛偽登載告訴人甲○○、乙○○
    在歡喜歌城薪資所得之方式，偽造薪資扣繳憑單，虛列成本
    ，據以製作歡喜歌城八十七年度營利事業所得稅結算申報書
    ，而向財政部臺灣省中區國稅局提出申報，以此不正當方法
    逃漏歡喜歌城八十七年度營利事業所得稅，因認被告涉犯有
    稅捐稽徵法第四十一條之詐術逃漏稅捐罪嫌。惟查：本案被
    告固有偽造告訴人甲○○、乙○○之薪資所得扣繳暨免扣繳
    憑單，並持之向財政部臺灣省中區國稅局行使，虛列薪資支
    出，而欲逃漏稅捐。然公訴意旨並未舉證指明被告逃漏稅捐
    之數額，且經向臺灣省中區國稅局員林稽徵所函查被告因此
    逃漏稅捐之金額，該局以九十四年十二月二十七日中區國稅
    員林一字第０九四００三二四０九號函覆：經計算當年度仍
    屬虧損並無應補徵稅額。虛列薪資支出並未涉及逃漏營業稅
    違章等語。按稅捐稽徵法第四十一條之逃漏稅捐罪，依文義
    解釋及無處罰未遂犯之情形以觀，應認係結果犯，必納稅義
    務人以詐術或其他不正當之方法為逃漏稅捐之手段，並因而
    造成逃漏稅捐之結果，始成立本罪（最高法院九十二年臺上
    字第三八四六號判決參照），故無從認為本案被告有何逃漏
    稅捐之犯行，自無另成立該罪，惟因公訴人認此部分與前開
    行使業務上登載不實之文書部分，有裁判上之一罪關係，爰
    不另為無罪之諭知。
四、至被告所行使之業務上登載不實之文書即各類所得稅扣繳暨
    免扣繳憑單，雖係被告犯本罪所用之物，惟業經被告行使而
    交由稅捐機關辦理扣繳稅款之用，已非被告所有，爰不予宣
    告沒收，附此敘明。
據上論斷，應依刑事訴訟法第二百九十九條第一項前段、刑法第
二百十六條、第二百十五條、第四十七條、第四十一條第一項前
段，罰金罰鍰提高標準條例第一條前段、第二條，判決如主文。
本案經檢察官鮑慧忠到庭執行職務。
中    華    民    國    九十五    年    四  月  十八  日
                        刑事第一庭
                            審判長法官  周  淡  怡
                            法      官  吳  永  梁
                            法      官  周  莉  菁
以上正本證明與原本無異。
如不服本判決，應於判決送達後十日內向本院提出上訴狀（須附
繕本）。
告訴人或被害人對於判決如有不服具備理由請求檢察官上訴者，
其上訴期間之計算係以檢察官收受判決正本之日期為準。
中    華    民    國    九十五    年    四  月  十九  日
                            書記官  黃  當  易
附錄本判決論罪科刑法條：
刑法第二百十六條
行使第二百十條至第二百十五條之文書者，依偽造、變造文書
或登載不實事項或使登載不實事項之規定處斷。
刑法第二百十五條
從事業務之人，明知為不實之事項，而登載於其業務上作成之文
書，足以生損害於公眾或他人者，處三年以下有期徒刑、拘役或
五百元以下罰金。


司法院資訊處製作；財團法人民間司法改革基金會備份。
